【裁判字號】    90,交簡上,62
【裁判日期】    901114
【裁判案由】    過失傷害
【裁判全文】
臺灣高雄地方法院刑事判決                          九十年度交簡上字第六二號
    上  訴  人
    即  被  告  甲○○
右列上訴人因過失傷害案件，不服本院鳳山簡易庭九十年度鳳簡字三二七號中華民國
九十年六月二十日所為第一審簡易判決（聲請簡易判決處刑案號：八十九年度偵字第
二四二Ｏ九號），提起上訴，本院管轄之第二審合議庭判決如左：
    主  文
原判決撒銷。
甲○○因過失傷害人，處拘役貳拾日，如易科罰金，以參佰元折算壹日。
    事  實
一、甲○○於民國八十九年八月十二日下午，駕駛車號ＸＳ—Ｏ四八一號自小貨車，
    由楠梓往大社方向沿高雄縣大社鄉○○路行駛，於同日下午三時三十分許，行經
    旗楠路與萬金路交岔路口時欲左轉萬金路，本應注意汽車行駛至交岔路口時，轉
    彎車輛應讓直行車輛先行，而依當時情形並無不能注意之情形，竟疏未注意及此
    即搶先左轉，適有丙○○駕駛車號Ｄ四—○四八五號自小客車，搭載乙○○沿旗
    楠路由東往西方向行駛而途經該交岔路口，亦未遵守該地時速六十公里之限制而
    以時速八十五公里左右之速度超速行駛，且疏未注意車前狀況及隨時採取必要之
    安全措施，二車因而互撞，致丙○○受有頭部外傷、胸部挫傷（業已撤回告訴）
    ，乙○○則受有臉部多處撕裂傷、擦傷，左鼻翼掀裂傷（起訴書誤載為左鼻翼撕
    裂傷）。
二、案經乙○○訴由高雄縣警察局仁武分局報請臺灣高雄地方法院檢察署檢察官聲請
    簡易判決處刑。
    理  由
一、訊據上訴人即被告甲○○對於右揭時地駕車過失肇事致告訴人受傷之事實坦承不
    諱，核與告訴人乙○○之指訴相符，亦與丙○○所陳述車禍發生經過之情節相符
    ，並有道路交通事故調查報告表、乙○○之診斷證明書各一紙，現場相片八張附
    卷可稽。按汽車行駛至交岔路口時，轉彎車輛應讓直行車輛先行，道路交通安全
    規則第一百零二條第一項第六款定有明文，上訴人考領有自小客車駕照，自應知
    悉上開規定，而依當時路況並無不能注意之情形，竟疏未注意為之，而依當時情
    形並無不能注意之情形，竟疏未注意及此，致與由丙○○所駕駛超速且未注意車
    前狀況之車輛互撞，致告訴人受傷，其有過失自明，又告訴人乙○○所乘坐之車
    輛係由丙○○超速駕駛且未注意車前狀況，亦與有過失，本件經送請台灣省車輛
    行車事故覆議鑑定委員會鑑定之結果，亦同此見解，有該會九十年一月十八日發
    文之覆議意見書一份在卷可憑。至台灣省高屏澎區車輛行車事故鑑定委員會出鑑
    之結果雖認：被告係肇事主因，丙○○為肇事次因，惟查該初鑑結果並未論及丙○○疏未注意車前狀況之情，容有未洽，從而應認前開覆議之結果較為可採，併
    予敘明。又告訴人所乘坐車輛之駕駛人丙○○雖就本件車禍與有過失，然並不因
    而解免上訴人之過失傷害罪責，亦附此敘明。再者，告訴人乙○○之傷勢確因本
    件車禍事故所致，從而上訴人之過失駕駛行為與告訴人乙○○受傷之結果間，具
    有相當因果關係。綜上所述，本案事證明確，被告之犯行堪以認定。
二、核上訴人即被告甲○○所為，係犯刑法第二百八十四條第一項前段之過失傷害罪
    。審酌被告前無犯罪前科，有台灣高雄地方法院檢察署刑案資料查註紀錄表、本
    院被告院內索引卡紀錄表及台灣高等法院被告全國前案紀錄表各一紙在卷可憑，
    素行非差，因一時駕車過失肇事，犯後坦承犯行，態度尚佳，且車禍肇事對方與
    有過失，而與丙○○已達成和解，丙○○並撤回告訴（參照丙○○於本院九十年
    九月四日訊問筆錄）等一切情狀，量處如主文所示之刑。又於被告行為後，刑法
    第四十一條業於九十年一月十日修正公布施行，並於同年月十二日生效，將修正
    前之刑法第四十一條規定與修正後同法第四十一條第一項之規定相互比較後，修
    正後之刑法第四十一條第一項就得宣告易科罰金之範圍較修正前之舊法為廣，是
    依刑法第二條第一項前段規定，自應適用裁判時較有利於被告之法律即修正後之
    刑法第四十一條第一項規定，併諭知易科罰金之折算標準。本件原審判決據以論
    罪科刑，固非無見，惟原審事實欄未載明告訴人乙○○所乘坐由丙○○駕駛之車
    輛就本件車禍與有過失之情節，復未及參酌結果較為可採之覆議意見書，且按被
    告行為後刑法第四十一條易科罰金之折算標準條件已有修正而應適用新法，已如
    前述，原判決未予比較適用新法諭知易科罰金之折算標準，亦有未洽，上訴人以
    車禍肇事對方與有過失並認原審量刑過重執以上訴，經本院審酌後認原審所量刑
    度尚屬妥適，此部分上訴理由固不足取，惟本件車禍肇事對方與有過失一節為有
    理由，且原判決復有上開不當之處，自應由本院將原判決撤銷改判。
據上論斷，應依刑事訴訟法第四百五十五條之一第一項、第三項，第三百六十九條第
一項前段，第三百六十四條，第二百九十九條第一項前段，刑法第二條第一項前段，
第二百八十四條第一項前段，第四十一條第一項，罰金罰鍰提高標準條例第一條前段
、第二條，判決如主文。
本案經檢察官吳茂松到庭執行職務。
中      華      民      國      九十    年    十一      月    十四      日
                                臺灣高雄地方法院刑事第六庭
                                  審判長  法  官  趙家光
                                          法  官  邱明弘
                                          法  官  周玉群
右正本證明與原本無異。
不得上訴。
                                          書記官  黃英彥
中      華      民      國      九十    年    十一      月    十四      日
附錄本案論罪科刑法條：
中華民國刑法第二百八十四條第一項（過失傷害罪）：
  因過失傷害人者，處六月以下有期徒刑、拘役或五百元以下罰金，致重傷者，處一
  年以下有期徒刑、拘役或五百元以下罰金。


司法院資訊處製作；財團法人民間司法改革基金會備份。
